【裁判字號】    92,交聲,240
【裁判日期】    921128
【裁判案由】    違反道路交通管理處罰條例聲明異議
【裁判全文】
臺灣基隆地方法院交通事件裁定                    九十二年度交聲字第二四號
    移
    原處分機關  交通部公路總局台北區監理所基隆監理站
    異  議  人
    即受處分人  甲○○○
右列受處分人因違反道路交通管理處罰條例案件，對於交通部公路總局臺北區監理所
基隆監理站九十二年九月九日所為之處分（原處分案號：基監字第裁四二－ＡＢＸ七
二三六四七號）聲明異議，本院裁定如左：
    主      文
異議駁回。
    理      由
一、原處分意旨略以：異議人即受處分人甲○○○（下稱異議人）於民國九十二年一
    月二十一日凌晨二時五十分，駕駛車牌號碼六Ｕ─一三六一號自用小客車，在臺
    北市○○○路○段三○二巷口，行經有燈光號誌管制之交岔路口闖紅燈，因而依
    道路交通管理處罰條例第五十三條第一項規定，裁處罰鍰新台幣（下同）五千四
    百元，並依道路交通管理處罰條例第六十三條第一項記違規點數三點等語。
二、異議意旨略以：異議人於九十二年一月二十一日凌晨二時五十分，駕駛前揭車輛
    行經臺北市○○○路○段二八八號時，前方號誌燈係綠燈，異議人係於綠燈狀態
    時超越停止線向前通行，詎前方計程車竟無預警放慢速度準備停靠路旁搭載客人
    ，而阻擋異議人車輛行進，異議人待該計程車駛離後，即繼續前進，並無闖紅燈
    之情事，且異議人迄今亦未收到舉發違反道路交通管理事件通知單，不知前揭情
    事已遭開立罰單一事等語。
三、按「汽車駕駛人，行經有燈光號誌管制之交叉路口闖紅燈者，處新臺幣一千八百
    元以上五千四百元以下罰鍰」、「汽車駕駛人，違反有左列各款所列條款之一者
    ，除依原條款處罰鍰外，並予記點：三、有第四十三條、第五十三條或第五十四
    條情形各一者，各記違規點數三點」，道路交通管理處罰條例第五十三條、第六
    十三條第一項第三款分別定有明文。又按「本條例所定罰鍰之處罰，行為人接獲
    違反道路交通管理事件通知單後，於十五日內得不經裁決，逕依第九十二條第三
    項之罰鍰基準規定，向指定之處所繳納結案；不服舉發事實者，應於十五日內，
    向處罰機關陳述意見；其不依通知所定期限前往指定處所聽候裁決，且未依規定
    期限繳納罰鍰結案或向處罰機關陳述意見者，處罰機關得逕行裁決之」，道路交
    通管理處罰條例第九條第一項亦設有明文。且駕駛人，行經有燈光號誌管制之交
    岔路口闖紅燈者，逾越應到案期限三十日以上，繳納罰鍰或逕行裁決處罰者，處
    五千四百元罰鍰，並記違規點數三點，此觀之違反道路交通管理統一裁罰基準表
    即明。
四、經查：
  (一)異議人於前揭時間，駕駛上開車輛由南向北行經臺北市○○○路○段二八八號停
    止線前時，前方號誌燈已呈紅燈狀態，異議人駕駛之車輛有先在停止線前稍微暫
    停一下，然後即超越停止線前進闖紅燈，當時異議人前面有一輛車已經往前駛離
    ，異議人車輛與那輛車子有一段距離，並無被車子擋到之情事，至於異議人所稱
    之計程車係停在外線道，而異議人駕駛前揭車輛係停在內線道，根本不會被計程
    車擋到等事實，業據證人即本件在現場目擊異議人違規之舉發員警黃盈貴於本院
    調查時到庭結證屬實（見九十二年十月二十七日訊問筆錄）。按員警就違反道路
    交通管理處罰條例所列之違規事實製單舉發之行為，本質上為行政處分之一種，
    係公務員基於職務上權力，依法就特定之具體事件所為具有公法上效果之單方行
    政行為。基於公務員為公法上行為具有公信力之原則，該行政處分當可被推定為
    真正，其據以依法處分之事實認定，亦為正確無誤，本此公信原則，乃立法者賦
    與行政機關制定違反道路交通事件統一裁罰標準及處理細則，使值勤員警得當機
    處分以達成維護交通秩序、確保交通安全之行政目的，反之，若謂公務員一切行
    政行為均需預留證據以證其實，則國家行政勢必窒礙難行，據此，刑事訴訟法就
    犯罪證據有關之規定中，與行政秩序罰之交通違規裁罰本旨不合之部分，自不在
    準用之列。本件異議人就員警舉發是否有誤乙節，並無從提出確實證據以供本院
    查證，且異議人闖紅燈之事實，除據舉發員警黃盈貴到庭作證外，亦經另名在場
    目擊證人黃明順到庭證述：其當時在旁邊協助警察，當天（指九十二年一月二十
    一日）就是看到異議人的車子是燈號號誌已轉成紅燈，就超越停止線過來，其未
    注意到異議人車子前方有無遮蔽物等語屬實（見本院九十二年十一月十四日訊問
    筆錄），則本件執勤警員本其維護交通秩序、安全所為之舉發，除受到合理、正
    確之推定外，更經證人黃明順證述屬實，自難僅憑異議人空言否認，即認員警有
    枉顧事實、違法取締之情事。再參以現場舉發員警及協助警察勤務之目擊證人與
    異議人均不相識，復無怨隙，自無甘冒偽證之罪責，故意構詞誣陷異議人之必要
    ，是其等所為證言，自屬可信。綜上研判，異議人於前揭時、地，違規闖紅燈之
    事實，應堪認定。
  (二)異議人雖又辯稱其迄今未收到紅單，不知有遭開立罰鍰之情事等語。按送達，於
    應受送達人之住居所、事務所或營業所為之。但在行政機關辦公處所或他處會晤
    應受送達人時，得於會晤處所為之，行政程序法第七十二條第一項定有明文。又
    當場舉發者，應填記駕駛人或行為人姓名、性別、出生年月日、地址、身分證號
    碼、車輛種類、被查獲之駕駛人或行為人為受處分人時，應將該通知單填記後交
    付該行為人簽名或蓋章收受之；拒絕簽章者，並記名其事由，視為已收受，違反
    道路交通管理事件統一裁罰基準及處理細則第十一條第一項第一款復有明文。查
    本件舉發員警於填具舉發違反道路交通管理事件通知書後，有告知異議人違規闖
    紅燈，並將該通知書交由異議人簽收，惟異議人認其並無闖紅燈之情事而拒絕簽
    收等情，業據異議人自承在卷，並經證人黃明順證述明確（均見本院九十二年十
    一月十四日訊問筆錄），且該通知單上收受通知聯者簽章欄上確有「拒簽收」字
    樣，亦有該通知書在卷可稽，是異議人辯稱其不知有遭開立罰鍰一事，並不足採
    。本件舉發員警既已攔停異議人告知違規事由，並於填載完成舉發單，依前揭行
    政程序法第七十二條第一項但書之規定，當場交付舉發通知單，自屬合法之送達
    ，至於異議人拒絕簽章，依前揭說明，仍應視為已收受，並無礙已合法送達之認
    定。而異議人於舉發員警合法送達違反道路交通管理事件通知單後，未於十五日
    內逕依罰鍰基準向指定之處所繳納結案，亦未依通知於九十二年二月五日前至指
    定處所聽候裁決，則處罰機關於九十二年九月九日，以異議人已逾到案期限三十
    日以上為由，依違反道路交通管理事件統一裁罰基準表逕行裁處罰鍰五千四百元
    ，並記違規點數三點，自無不合。
  (三)綜上所述，異議人既有闖紅燈之事實，亦已視為收受交通警察開立之舉發違反道
    路交通管理事件通知單，則原處分機關援引前揭規定逕予裁處罰鍰五千四百元，
    並記違規點數三點，要無不當，本件異議為無理由，應予駁回。
五、據上論斷，應依道路交通案件處理辦法第十九條，裁定如主文。
中      華      民      國      九十二    年    十一    月    二十八    日
                                臺灣基隆地方法院交通法庭
                          法  官  王  美  婷
右正本證明與原本無異。
對於本件裁定如有不服，應於送達後五日內，向本院提出抗告狀，敘述抗告之理由，
抗告於臺灣高等法院。
                                      書記官  劉  珍  珍
中      華      民      國      九十二    年    十一    月    二十八    日


司法院資訊處製作；財團法人民間司法改革基金會備份。
